【裁判字號】    90,判,1252
【裁判日期】    900719
【裁判案由】    綜合所得稅
【裁判全文】
最  高  行  政  法  院  判  決                    九十年度判字第一二五二號
    原      告  甲○○
    被      告  財政部臺灣省北區國稅局
    代  表  人  林吉昌
右當事人間因有關綜合所得稅事件，原告不服行政院中華民國八十八年十一月二十四
日台八十八訴字第四二九三五號再訴願決定，提起行政訴訟。本院判決如左：
    主  文
原告之訴駁回。
訴訟費用由原告負擔。
    事  實
緣原告八十三年度綜合所得稅結算申報，於列舉扣除額項下列報對中國殘障福利協會
之捐贈新臺幣（下同）六十萬元。被告初查，以依據財政部臺北市國稅局之通報，中
國殘障福利協會涉嫌販售捐贈收據，幫助他人逃漏稅捐，原告亦未能提示捐贈款項之
資金流程，乃否准認列。原告不服，以其確有捐贈事實云云，檢附銀行存摺及中國殘
障福利協會八十六年七月三十一日之證明書影本，申經復查結果，未准變更。原告訴
經財政部台財訴第000000000號訴願決定將原處分撤銷，由被告另為處分。
被告重為復查決定，仍未准變更。原告不服，提起訴願、再訴願，均遭駁回，遂提起
本訴。茲摘兩造訴辯意旨如次：
原告起訴意旨及補充理由略謂：一、原告分別於八十三年四月十四日、十月十一日及
十一月十四日提領三筆現金，而依次分別於同年四月十五日、十月十二日及十一月十
六日捐贈，每次捐贈皆由翟平洋親自點收，收據號碼為不同時開立之第○三○三、二
九六五及三一五四號。二、中國殘障福利協會之收據為其負責人親自填寫，印鑑符合
，原告並無任何過失且已盡注意之責任，故應可使用該收據；且財政部台財訴第00
0000000號決定亦已同意原告主張之事實。三、再訴願決定謂該協會他遷不明
，然其並非事實，茲提供該協會八十四年仍舉辦活動之佐證；然退萬步言，縱所稱屬
實，亦不能將稅捐稽徵機關無法核帳之不利益歸於捐贈之人民負擔。四、原告於八十
三、八十四及八十五年度皆有捐款給中國殘障福利協會，八十四及八十五年度之捐款
皆經查證屬實而准申報扣除，豈能以該協會他遷為由，而否認八十三年度之捐款；因
該等收據皆由翟平洋親自填寫，且印鑑相同，豈可認為後者屬實而前者為虛偽，如此
認定違反證據及經驗法則之推理。綜上所述，請求撤銷原處分、訴願及再訴願決定等
語。
被告答辯意旨略謂：一、按「列舉扣除額：1.捐贈：對於教育、文化、公益、慈善機
構或團體之捐贈，以捐贈總額最高不超過綜合所得總額百分之二十為限。但有關國防
、勞軍之捐贈及對政府之捐贈，不受金額之限制。」固為所得稅法第十七條第一項第
二款第一目所明定；惟對於捐贈之事實，應由主張之當事人負舉證責任，倘所提之證
據不足以證明其所主張之事實，即不能認其主張為真實。即原告對捐贈資金之流程應
明確舉證，始得適用前揭列舉扣除額之規定，合先陳明。二、本件原告列報捐贈之殘
障協會，雖已向主管機關內政部辦理立案登記，惟查殘障協會該年度漏報系爭捐贈款
項收入，且遭人檢舉販賣捐贈收據在案，原核定臺北市國稅局通知該協會提供系爭捐
贈款項之入帳紀錄憑證供核時，該協會已他遷不明無從查證，又殘障協會負責人翟平
洋涉及販售捐款收據供人逃稅，以牟取利益案，經法務部調查局臺北市調查處調查時
，發現翟君於八十四年五月以後即行蹤不明，且翟君涉及前揭不法情事，業經臺灣臺
北地方法院檢察署檢察官八十六年偵字第六八○五號起訴書提起公訴在案；又據該協
會總幹事邱韶華八十五年十一月二十九日於法務部調查局臺北市調查處之調查筆錄，
述稱該協會募款方式有三，一為報請核准之義賣，二為翟平洋假借該協會之名對外募
款，三為販賣收據，復稱募款未見有善心人士捐款超過一萬元等語。另原告於八十七
年七月二十日所為之談話筆錄可知，原告捐款實際經手人並非如收據所載之翟平洋，
惟原告於行政訴訟書中復主張捐贈係由翟平洋親自點收並開立收據，前後說詞不一，
語多矛盾，雖其金融存摺提領日期與捐贈收據日期相差一日或二日，然本件之捐款全
係現金提領，按現金提領僅能證明確有自金融機構提領存款之事實，要不能證明其提
領現款即作為系爭捐贈之用，是本件既經查證並無確切證據足證其有捐款之事實，原
核定予以否准，尚非無據，請予維持。綜上論述，原告之訴顯無理由，請求依法予以
駁回等語。
    理  由
按對於教育、文化、公益、慈善機構或團體之捐贈總額最高不超過綜合所得總額百分
之二十為限，得申報為列舉扣除額，自個人綜合所得總額中減除，為行為時所得稅法
第十七條第一項第二款第二目第一小目前段所規定。查本件原告八十三年度綜合所得
稅結算申報，於列舉扣除額項下列報對中國殘障福利協會之捐贈六十萬元。被告初查
，以依據財政部臺北市國稅局之通報，中國殘障福利協會涉嫌販售捐贈收據，幫助他
人逃漏稅捐，原告亦未能提示捐贈款項之資金流程，乃否准認列。原告不服，以其確
有捐贈事實云云，檢附銀行存摺及中國殘障福利協會八十六年七月三十一日之證明書
影本，申經復查結果，未准變更。原告訴經財政部台財訴第000000000號訴
願決定將原處分撤銷，由被告另為處分。被告重為復查決定，以原告列報捐贈之中國
殘障福利協會，雖向主管機關內政部辦理立案登記，惟該協會本年度未申報系爭捐贈
收入，且遭人檢舉販賣捐贈收據在案，財政部臺北市國稅局通知該協會提供系爭捐贈
款項之入帳紀錄憑證供核時，該協會已他遷不明無從查證。又依原告八十七年七月二
十日之談話筆錄，原告捐款之實際經手人並非如收據所載之翟平洋，且未能提供經手
人資料以供確認，原告存摺提領日期雖與捐贈收據日期僅相差一日或二日，惟現金提
領僅能證明原告有自金融機構提領存款之事實，要不能證明其提領之現款即作為系爭
捐贈之用，是並無確切證據足證原告有捐贈事實，原核定否准認列，並無不合，乃未
准變更，核與首開法令規定並無不合，一再訴願決定遞予維持，亦無違誤，均應予維
持。原告訴稱其八十四及八十五年度對中國殘障福利協會之捐贈，業經原處分機關准
予認列云云。查中國殘障福利協會販售捐款收據供人逃稅之行為，前經財政部臺北市
國稅局查獲，並經臺灣臺北地方法院檢察署檢察官八十六年度偵字第六八○五號起訴
書對其負責人翟平洋提起公訴在案；又據該協會總幹事邱韶華八十五年十一月二十九
日於法務部調查局臺北市調查處之調查筆錄，述稱該協會募款方式有三，一為報請核
准之義賣，二為翟平洋假借該協會之名對外募款，三為販賣收據，復稱募款未見有善
心人士捐款超過一萬元等語，原告於八十三年度結算申報，列舉扣除對中國殘障福利
協會之捐贈六十萬元，揆諸上開說明，自不足採信，縱被告就原告八十四及八十五年
度對中國殘障福利協會之捐贈准予認列，核屬另案妥適與否問題，不得作為本年度應
予認列之論據，併予指明。綜上所述，原告起訴意旨難謂有理由，應予駁回。
據上論結，本件原告之訴為無理由，爰依行政訴訟法施行法第二條、行政訴訟法第九
十八條第三項前段，判決如主文。
中    華    民    國     九十        年      七      月      十九       日
                    最 高 行 政 法 院  第 二 庭
                                審 判 長 法  官      陳  石  獅
                                         法  官      林  家  惠
                                         法  官      彭  鳳  至
                                         法  官      林  清  祥
                                         法  官      黃  合  文
右  正  本  證  明  與  原  本  無  異
                                         法院書記官  王  福  瀛
中    華    民    國     九十        年      七      月      十九       日


司法院資訊處製作；財團法人民間司法改革基金會備份。
